【裁判字號】    89,上訴,273
【裁判日期】    890531
【裁判案由】    懲治走私條例
【裁判全文】
臺灣高等法院高雄分院刑事判決                    八十九年度上訴字第二七三號
    上  訴  人
    即  被  告  乙○○
    上  訴  人
    即  被  告  甲○○原名鄭.
    右二人共同
    選任辯護人  洪千琪
右上訴人因走私案件，不服臺灣澎湖地方法院八十八年度訴字第五一號中華民國八十
九年一月四日第一審判決（起訴案號：臺灣澎湖地方法院檢察署八十八年度偵字第一
０二號），提起上訴，本院判決如左：
      主  文
原判決關於被告乙○○、甲○○（即鄭俊榔）部分撤銷。
乙○○、甲○○共同私運管制物品進口逾公告數額，乙○○，累犯，處有期徒刑陸月
；甲○○，累犯，處有期徒刑肆月。扣案之蒜頭貳萬陸仟玖佰捌拾捌公斤及大陸古井
貢酒陸拾瓶均沒收。
      事  實
一、乙○○於民國八十一年間曾犯違反懲治走私條例案件，經最高法院判處有期徒刑
    一年四月確定，於八十三年七月八日執行完畢；甲○○（即鄭俊榔）曾於八十一
    年間因過失傷害案件，經台灣高等法院高雄分院判處有期徒刑八月確定，於八十
    三年八月十四日執行完畢。
二、鄭全麟（原名鄭銘男，俟到案後由原審另結）意圖牟取不法暴利，事先以電話與
    大陸地區綽號「小李」之不詳姓名男子以新台幣（下同）十五萬元之價格洽購大
    陸農產品蒜頭與大陸古井貢酒一批後（約定交貨地點北緯二十四度、東經一一九
    度公海域），即以每人一萬元之代價，僱用知情之鄭金森、林清標、邱文竹（以
    上三人業經原審同案判刑確定）、乙○○、甲○○（鄭俊榔）等五人分別駕駛「
    旭鴻號」、「登滿財二十號」等二艘漁船，渠等基於共同之犯意，於八十八年二
    月七日十五時許，自台中梧棲港報關出海前往與上開綽號「小李」之男子約定之
    北緯二十四度、東經一一九度之海域（係在我十二海里領海範圍及二十四海里鄰
    接區外），自不知名大陸漁船接駁所購得之大陸蒜頭七百七十四袋（重二萬六千
    九百八十八公斤）及大陸古井貢酒六十瓶酒後，將該批完稅價格為三十三萬七千
    零四十六元（已逾公告管制價額十萬元）之物品分別藏於該二艘漁船船艙中，於
    同年月九日十四時五十分許運抵澎湖縣西嶼鄉竹灣村漁港，並假藉該二艘漁船要
    至竹灣村許陳愛所經營之「共合造船廠」上架維修，由貨主鄭全麟（鄭銘男）於
    現場自行僱用或透過知情之許陳愛（業經原審同案判刑確定）以每人三千元之代
    價媒介僱用知情之搬運工人陳世源、洪功貴、陳文樂（另由軍法機關追訴審判）
    、顏三斌、陳得麟、陳得和等六人（以上除陳文樂等五人業經原審同案判刑確定
    ），及以每人一萬元之代價僱用葉其頭、陳世昌、蔡英傑等三人（以上三人業經
    原審同案判刑確定）分別駕駛ＡＴ－四一五、ＷＸ－二三０六、ＶＴ－四七三等
    貨車前往裝載，將該批物品運往西嶼鄉竹灣村一六五之二號旁葉其頭所有之車庫
    暫時藏匿，欲伺機轉運販售圖利，嗣於八十八年二月九日夜間七時三十分許，為
    警當場查獲，並扣得上開大陸物品。
二、案經澎湖縣警察局白沙分局報請台灣澎湖地方法院檢察署檢察官偵查起訴。
    理  由
一、訊據上訴人即被告（下稱被告）乙○○、甲○○（鄭俊榔）固坦承駕駛或搭乘「
    登滿財二十號」漁船至澎湖縣西嶼鄉竹灣村漁港，但否認右揭走私犯行，被告乙
    ○○辯稱：是鄭全麟要伊駕船到澎湖來修理，伊不曉得是要走私蒜頭，且伊的船
    故障大陸船靠過來，丟了東西到伊船上，後來伊把東西丟到海中，並未走私云云
    。被告甲○○辯稱：伊係受僱於鄭全麟要伊隨登滿號漁船到澎湖來修理，載私貨
    係另一艘旭鴻號漁船，伊搭乘之漁船並無載運蒜頭走私云云。惟查：
（一）本件貨主鄭全麟對如何以每人一萬元僱用鄭金森、林清標、邱文竹，及被告乙
      ○○、甲○○駕駛上開二艘漁船均由台中梧棲港報關出海至北緯二十四度、東
      經一一九度之海域載運扣案之蒜頭及大陸古井貢酒等情，業據共犯即貨主鄭全
      麟於警訊、偵查及原審調查時供述明確，核與共犯鄭金森於警訊偵查及原審中
      供述坦承有至該海域接駁前揭扣案部分物品情節大致相符，參以被告乙○○於
      原審中明確供稱其所駕駛之「登滿財二十號」漁船故障駛至上開海域，大陸船
      丟了十幾包蒜頭至其船上等語，足認被告乙○○有參與本件走私無疑。雖被告
      乙○○於原審中辯稱其船僅載運十幾包大蒜，於本院中辯稱將所載十幾包東西
      丟棄海中云云，然本件扣案之蒜頭共七百七十四袋，而共犯鄭金森所駕駛之「
      旭鴻號」漁船所接駁之蒜頭約三百五十袋，業據共犯鄭金森於警訊中供述在卷
      （見警訊卷第八頁第一行），其餘之蒜頭顯係被告乙○○駕駛之「登滿財二十
      號」所接駁明確。被告鄭俊榔既係「登滿財二十號」之船員，其搭乘之漁船接
      駁為數三、四百包之蒜頭，豈有不知之理，渠等前揭辯解，顯係圖卸之詞，無
      足採信。
（二）遭查獲之蒜頭、貢酒係由鄭全麟事先以電話與大陸地區綽號「小李」之不詳姓
      名男子以十五萬元之價格洽購一事，為貨主鄭全麟於警訊中供明，且查蒜頭亦
      經台灣省農林廳技術室認定為大陸蒜頭之事，有載明上情之行政院農業委員會
      委託澎湖縣農會提領各機關部隊移交緝獲走私物品收據附於警卷足按，足認查
      獲之該批大陸農產品蒜頭與大陸古井貢酒，係匪偽生產、製造之匪偽物品。
（三）此外，復有澎湖縣農會提領各機關部隊移交緝獲走私物品收據、查獲違反台灣
      省內菸酒專賣暫行條例案件扣押物品表、梧棲漁港漁船出港申請報告單、機漁
      船進出港檢查表、照片三十六幀足資佐證，而扣案之走私進口物品，其查獲時
      完稅價格合計三十三萬七千零四十六元，已逾十萬元之公告管制價格，有財政
      部高雄關稅局八十八年三月二十九日關緝字第八八一六０二八六號函在卷可按
      ，又本件接駁扣案物品之北緯二十四度、東經一一九度之海域，係在我十二海
      里領海範圍及二十四海里鄰接區外，亦有內政部八十八年九月二十二日台（八
      八）內地字第八八九三七八三號函在卷可稽，事證明確，被告乙○○、鄭俊榔
      二人右揭犯行均堪認定。
（四）按共同正犯之意思聯絡，原不以數人間直接發生者為限，即有間接之聯絡者亦
      包括在內；又意思之聯絡並不限於事前有所預謀，即僅於行為時有共同犯意之
      聯絡者，亦屬之，且其表示之方法亦不以明示通謀為必要，即相互間有默示之
      合致，亦無不可，而共同正犯應就全部犯罪結果共負責任，最高法院七十七年
      台上字第二一三五號、七十三年台上字第二三六四號判例及二十九年度上字第
      三六一七號判例著有明文。本件貨主鄭全麟向大陸人民小李洽購上開匪偽物品
      後，僱用共犯鄭金森、林清標、邱文竹、及被告乙○○、鄭俊榔等人在上開約
      定交貨地點北緯二十四度東經一一九度公海域（係在我十二海里領海範圍及二
      十四海里鄰接區外），以漁船接駁進入澎湖，而扣案之走私進口物品，其查獲
      時完稅價格合計三十三萬七千零四十六元，已逾十萬元之公告管制價格，均如
      前所述，則依上開法文規定，貨主鄭全麟渠與鄭金森、林清標、邱文竹、及被
      告乙○○、鄭俊榔等人等間就私運管制物品進口犯行均係共同正犯甚明，自應
      對全部走私行為共負責任，被告選任辯護人為被告辯護稱，被告二人與鄭全麟
      等人無走私犯意聯絡，且縱認被告二人有走私蒜頭，但渠兩走私之蒜頭數量不
      多，如僅以被告二人載運之蒜頭計算市價總值完稅價格未逾十萬元，應不構成
      犯罪云云，容有誤會，附此說明。
二、按一次私運匪偽物品，其總額由海關照緝獲時之完稅價格計算，超過新台幣十萬
    元者，為管制進口物品，而所謂匪偽物品係指匪偽生產、製造、加工等之物品，
    有匪偽文字或圖案之標誌，或雖無匪偽文字或圖案之標誌而經鑑定確係匪偽之物
    品屬之，行政院公告之懲治走私條例公告管制物品項目及其數額丙項第四款定有
    明文。本件被告乙○○、甲○○與共犯鄭金森、林清標、邱文竹等人於北緯二十
    四度東經一一九度我國領海外載運上開大陸蒜頭及古井貢酒匪偽物品進入我國澎
    湖縣西嶼鄉竹灣村漁港，而該批扣案物品完稅價格已逾十萬元，即係管制進出口
    逾公告數額之走私物品，核被告乙○○、甲○○所為，均係犯懲治走私條例第二
    條第一項之私運管制物品進口逾公告數額罪。又被告二人並非從大陸淪陷區私運
    上開走私物品，自不成立準走私罪嫌之問題，公訴人起訴之此部份見解，容有誤
    會。被告乙○○、甲○○與同案被告鄭全麟、鄭金森、林清標、邱文竹間，有犯
    意聯絡及行為分擔，均為共同正犯。至貨主鄭全麟向大陸綽號「小李」購貨約定
    交貨地點在北緯二十四度、東經一一九度公海域，該大陸綽號「小李」者，僅出
    售貨物，且在公海交貨，並無參與將該批貨物從我國領海外私運進入我國國境，
    自無成立共同私運管制物品進口犯罪可言，公訴人認「小李」亦成立共同正犯，
    容有誤會。查被告乙○○於八十一年間因違反懲治走私條例案件，經最高法院判
    處有期徒刑一年四月確定，於八十三年七月八日執行完畢，被告甲○○（鄭俊榔
    ）於八十一年間因過失傷害案件，經台灣高等法院高雄分院判處有期徒刑八月確
    定，於八十三年八月十四日執行完畢之事實，有本院被告全國前案紀錄表附卷可
    按，渠等二人於有期徒刑執行完畢後，五年內再犯有期徒刑以上之本罪，均為累
    犯，應依法加重其刑。
三、原審就被告乙○○、甲○○部分予以論罪科刑，固非無見，惟查：被告二人是在
北緯二十四度東經一一九度我國領海外之公海從大陸漁船接駁匪偽生產、製造之
    蒜頭及貢酒而私運進口，並非自淪陷地區私運物品進入本國自由地區，不符合懲
    治走私條例公告管制物品項目及其數額丁項所稱之管制物品，原判決誤認是丁項
    管制物品，尚有未冾。被告乙○○、甲○○二人上訴意旨，均否認犯罪，指摘原
    判決不當，雖均為無理由，但原判決既有上開可議，自應由本院撤銷改判。審酌
    被告乙○○、甲○○犯罪之動機、目的，私運之貨品價值非鉅，所生危害尚非重
    大，乙○○為漁船之船長，甲○○為船員，情節輕重，渠倆均有走私前科，及犯
    後態度等一切情狀，分別量處如主文所示之刑，以資懲儆。扣案之大陸農產品蒜
    頭二萬六千九百八十八公斤及大陸古井貢酒六十瓶，係同案被告鄭全麟所有，且
    為本件犯罪所得之物，業經鄭全麟供述在卷，依刑法第三十八條第一項第三款宣
    告沒收。
據上論斷，應依刑事訴訟法第三百六十九條第一項前段、第三百六十四條、第二百九
十九條第一項前段，懲治走私條例第二條第一項、第十一條，刑法第二十八條、第四
十七條、第三十八條第一項第三款，判決如主文。
本案經檢察官林炎昇到庭執行職務。
中    華    民    國   八十九     年       五       月      三十一    日
                              臺灣高等法院高雄分院刑事第八庭
                                  審判長法官  郭雅美
                                        法官  張盛喜
                                        法官  莊飛宗
右正本證明與原本無異。
如不服本判決，應於判決送達後十日內向本院提出上訴狀，其未述理由者並應於提
出上訴狀後十日內向本院補提理由書（應附繕本)。
                                      書記官  張宗芳
中    華    民    國     八十九     年       六       月       二       日
附錄：本判決論罪科刑法條：
懲治走私條例第二條第一項：
私運管制物品進口、出口逾公告數額者，處七年以下有期徒刑，得併科新臺幣二十萬
元以下罰金。
                                                                        Ｋ


司法院資訊處製作；財團法人民間司法改革基金會備份。
